臺灣高雄地方法院刑事判決　　　　　　　　　　　　　九十二年度訴更字第一一號
　　公　訴　人　臺灣高雄地方法院檢察署檢察官
　　被　　　告　甲○○
　　指定辯護人　本院公設辯護人丁○○
右列被告因重傷害等案件，經檢察官提起公訴（八十八年度偵字第二九二一０號），
經最高法院發回更審，本院判決如左：
    主  文
甲○○共同傷害人之身體，因而致人於重傷，處有期徒刑肆年。
    事  實
一、緣蘇文（另由軍法機關審判）於民國八十八年五月十六日凌晨零時許，騎機車途
    經高雄縣林園鄉○○路○段七號「七星檳榔攤」時，見與其有嫌隙之綽號「志文
    仔」之不詳姓名男子在該檳榔攤內，即停車毆打該名男子，當時該檳榔攤老闆何
    進財與戊○○等人在林園鄉○○○路林園國中對面「金酒桶啤酒屋」內飲酒，接
    獲通知後，何進財即與戊○○等人返店處理，期間有人出手毆打蘇文，蘇文心有
    不甘，隨即夥同蘇瑞吉、王明電、洪順吉（上訴最高法院中）、甲○○、蔡孟峰
    （業經檢察官為不起訴處分確定）等人，分乘兩部小客車前往上開啤酒屋尋釁，
    因經熟識之友人出面勸解，雙方未生事端，蘇文等人即返回高雄縣林園鄉○○路
    一二三號「日日超商」，何進財為息事寧人，乃於當日凌晨四時許，由戊○○駕
    駛車牌號碼ＹＩ－三八五六號廂型車附載何進財、丙○○等人，欲找蘇文說明處
    理彼此之糾紛，途經前開「日日超商」時，見蘇文等人在超商內，何進財乃下車
    在該超商門口與蘇文等人協調，詎於協調中，戊○○以行動電話對外連絡，蘇文
    認戊○○係欲召人前來滋事，乃夥同蘇瑞吉、王明電、洪順吉、甲○○等人，共
    同基於普通傷害之犯意聯絡，且對於持刀械揮砍人之臉部可能導致眼睛受傷失明
    之結果，客觀上為一般人所能預見，竟均手持其等所有之開山刀等非屬槍砲彈藥
    刀械管制條例管制之刀械，衝出超商門外，朝戊○○、梁華國二人之臉部及身體
    揮砍後離去，致戊○○受有多處深撕裂傷（臉部八×二公分、三×一公分、左肩
    、左背及右大拇指十五×四公分、五×一公分、三×一公分、二×一公分及右腎
    部六×二×二公分）、右側眼球破裂之傷害，並導致戊○○右眼因眼球外傷性破
    裂永久完全喪失功能之加重結果，梁華國則受有臉部深撕裂傷十二公分、左手虎
    口深撕裂傷十二公分等傷害。嗣於八十八年八月十五日，戊○○、梁華國向警局
    提出告訴，始為警查獲。
二、案經戊○○、梁華國訴由高雄縣警察局林園分局報請台灣高雄地方法院檢察署檢
    察官偵查起訴。
    理  由
一、訊據被告甲○○矢口否認有傷害告訴人戊○○、梁華國之犯行，辯稱：案發當時
    我騎機車去買檳榔，沒有在案發現場，買完檳榔回來才聽說剛才有打架云云。經
    查：
    （一）右揭事實，迭據告訴人梁華國、戊○○於警詢、偵查、本院前審及同案被
          告蘇瑞吉等人被訴傷害致重傷案件台灣高等法院高雄分院審理中指訴綦詳
          ，告訴人梁華國於警、偵訊及本院前審已指認：「（問：自「日日超商」
          內衝出追殺你的兇嫌，除蘇文及「吉仔」外，你還認識其他人嗎？）除蘇
          文和「吉仔」（即同案被告蘇瑞吉）外，手持武士刀傷我的還有「肉圓仔
          」（即同案被告王明電）、順吉（即同案被告洪順吉）、「牛奶仔」（即
          被告甲○○）、「豐仔」（即蔡孟峰）等人持開山刀、球棒、空酒瓶揮砍
          我與戊○○」等語甚明（見警卷第一頁背面、第三頁、偵查卷第二十一頁
          、原審卷第三十四頁、本院上訴卷第五十五頁），告訴人戊○○於警詢時
          亦為相同之指訴，且戊○○於本院審理中復證稱：「（被打時甲○○是否
          在場？）將近十個人打我，我無法辨識」等語（見本院九十三年三月三十
          日審判筆錄第四頁）；核與證人何進財於警詢、偵查及原審證述案發當時
          確實有多人自日日超商持兇器衝出，往梁華國、戊○○二人一陣揮砍等情
          相符，參以告訴人梁華國、戊○○於警詢時，係分別於不同時間由警員詢
          問，有警詢筆錄可稽，渠等所述悉相符合，應屬真實，自堪採信。雖告訴
          人戊○○於偵查、原審及本院均改稱：不認識對方，不確定打我的人是誰
          云云，核與其先前於警詢中所述及告訴人梁華國歷次之指訴不符，應係有
          所顧忌之詞，尚難酌採。另告訴人於警詢時雖指稱：被告持開山刀行兇云
          云，惟被告行兇所用之刀械並未扣案，無從證明係屬槍彈藥刀械管制條
          例所列管之刀械，此部分應從有利於被告之認定，認被告持有之刀械非屬
          槍彈藥刀械管制條例列管之刀械。
    （二）告訴人梁華國被砍後，受有臉部深撕裂傷十二公分、左手虎口深撕裂傷十
          二公分之傷害，而告訴人戊○○則受有多處深撕裂傷（臉部八×二公分、
          三×一公分、左肩、左背及右大拇指十五×四公分、五×一公分、三×一
          公分、二×一公分及右腎部六×二×二公分）、右側眼球破裂、右眼視力
          無光覺、無法恢復之傷害，有長庚紀念醫院診斷證明書三紙附卷可稽（見
          警卷第三十七至三十九頁），又告訴人戊○○於八十八年五月十六日行右
          眼球縫合手術後，經追蹤預後，其右眼功能已永久完全喪失等情，有長庚
          醫院高雄分院九十二年十月十三九十二日長庚院高字第三六三一號函可參
          （見台灣高等法院高雄分院九十二年度上更一字第二四四號卷），告訴人
          戊○○右眼所受傷害已達毀敗視能之程度，甚為明灼。上開診斷證明書及
          函文，係長庚醫院之醫師於業務上製作之證明文書，依刑事訴訟法第一百
          五十九條之四第二款規定，得為證據。又告訴人戊○○右眼視能永久喪失
          之事實，已經上開診斷證明書及函文記載甚詳，辯護人請求傳訊醫師到庭
          說明及送請鑑定，本院認無必要，併此敘明。至告訴人戊○○對於係何人
          殺傷其右眼一節，於警訊前後指述蘇文，惟於偵訊及本院審理中卻陳稱視
          力不佳、時間久遠無法指認，所述不一，然參酌案發當時情況混亂，告訴
          人戊○○又係遭多人持刀圍砍，且其除蘇文外，其餘在場之人均不認識，
          在當時生命、身體安全遭受嚴重威脅之情狀下，告訴人戊○○逃命猶恐不
          及，要求其必須明確記憶下手砍傷之人係何人、何姓名，顯然強人所難，
          其前後指述不同，應非胡亂誣攀之舉，而係因見被告蘇瑞吉、王明電、洪
          順吉與同案被告蘇文、甲○○等人確有持刀械往其揮砍所為之陳述，惟因
          未能明確記憶係由何人砍傷其右眼，致所述前後有異，殊不得因此遽認其
          指訴全然不可採信。
    （三）再同案被告蘇瑞吉於警詢時供稱：當時甲○○有在場等語（見警卷第三十
          頁背面），嗣於原審法院又改稱：當時只有我與蘇文在樓上，甲○○、王
          明電、洪順吉不在場云云（見原審卷第四十二頁），前後供詞矛盾，顯係
          卸責及護共同被告之詞，無足採信。另證人曾偉寧雖到庭證稱：有看到
          蘇瑞吉跟人家打架，蘇文在樓上休息，甲○○跟我借機車去買檳榔，蘇瑞
          吉有拿鋁棒在店外面與人打架，只有蘇瑞吉跟對方五、六人打架而已，其
          他人沒有云云（見本院原審卷第九四頁），然如依前揭證人所述，僅同案
          被告蘇瑞吉一人持鋁棒與對方四至六人持刀、棍互毆，蘇瑞吉竟全身無傷
          ，而告訴人丙○○、戊○○卻受有多處深撕裂傷，顯然有悖情理，且其證
          述甲○○案發時不在現場之證詞，又與同案被告蘇瑞吉先前供述迥然相異
          ，足見證人曾偉寧之證述與事實不符，無可採信。
    （四）綜上所述，被告前揭辯解，皆係圖卸推諉之詞，不足採信。又告訴人謝建
          輝之右眼因被告與同案被告王明電、蘇瑞吉、洪順吉、蘇文等五人之共同
          傷害行為，致視能永久完全喪失，係屬刑法第十條第四項第一款毀敗一目
          視能之重傷害。被告雖無致告訴人戊○○重傷之故意，惟持刀械朝人之臉
          部揮砍可能導致眼睛受傷失明之結果，客觀上為一般人所能預見，被告等
          對於告訴人戊○○右眼毀敗之結果，自應負責。被告之普通傷害行為與告
          訴人戊○○所受重傷害間，有相當因果關係。本件事證明確，被告犯行洵
          堪認定。
二、被告持刀揮砍告訴人戊○○時，雖無致告訴人戊○○重傷之故意，惟持刀揮砍人
    之臉部足足以引起眼睛受傷失明之結果，在通常觀念上，不得謂無預見之可能。
    核被告持刀揮砍告訴人梁華國、戊○○成傷並致告訴人戊○○右眼毀敗之行為，
    係犯刑法第二百七十七條第一項之普通傷害罪及第二百七十七條第二項後段之傷
    害致人重傷罪。被告與同案被告王明電、蘇瑞吉、洪順吉、蘇文間，就上開犯行
    ，有犯意聯絡及行為分擔，為共同正犯。又被告以一傷害行為而致告訴人梁華國
    、戊○○成傷，告訴人戊○○並因而致重傷，係一行為而觸犯數罪名，為想像競
    合犯，依刑法第五十五條規定，應從一重之傷害致重傷罪處斷。爰審酌被告好勇
    鬥狠，僅因同夥蘇文被毆，即心有不甘，進而糾眾持刀傷害告訴人，告訴人受傷
    情形非輕，其等行為暴戾，手段兇殘，對告訴人生命、身體安全所造成之危害甚
    大，影響社會治安至鉅，且犯後否認犯行，迄今未與告訴人達成民事和解或賠損
    失，毫無悔意，惟念被告等行為時均年輕，思慮尚淺等一切情狀，量處如主文所
    示之刑，以資警惕。至於被告等所有供犯罪所用之開山刀等器械，因未扣案，為
    免日後執行困難，爰不另宣告沒收，附此敘明。
據上論結，應依刑事訴訟法第二百九十九條第一項前段，刑法第二十八條、第二百七
十七條第一項、第二項後段、第五十五條、罰金罰鍰提高標準條例第一條前段，判決
如主文。
本案經檢察官乙○○到庭執行職務。
中      華      民      國      九十三      年      四      月  十三    日
                                  臺灣高雄地方法院刑事庭
                                      審判長法官  邱  明  弘
                                            法官  廖  建  瑜
                                            法官  胡  宜  如
右正本證明與原本無異。
如不服本判決，應於判決送達後十日內，向本院提出上訴狀。
                                          書記官  蘇  溪  林
中      華      民      國      九十三      年      四      月  十三    日
附錄本判決論罪科刑法條：
中華民國刑法第二百七十七條
傷害人之身體或健康者，處三年以下有期徒刑、拘役或一千元以下罰金。
犯前項之罪因而致人於死者，處無期徒刑或七年以上有期徒刑；致重傷者，處三年以
上十年以下有期徒刑。
